【裁判字號】    88,自,474
【裁判日期】    890111
【裁判案由】    侵占
【裁判全文】
臺灣板橋地方法院刑事判決                          八十八年度自字第四七四號
    自  訴  人  甲○○
    被      告  乙○○
右列被告因侵占案件，經自訴人提起自訴，本院判決如左：
    主  文
乙○○無罪。
    理  由
一、本件自訴意旨略以：被告乙○○於民國（下同）八十八年十月二十日在臺北縣三
    重市○○街十六號之一向自訴人甲○○承租車牌號碼Ｇ９－７７１號計程車一輛
    ，約定租期自八十八年十月二十日起至同年十一月二十日為止，並訂有租約，約
    定租金每日新台幣（下同）五百元；租車時並由被告乙○○提供其身分證影本與
    營業登記證及駕照為擔保；嗣被告乙○○於租車期間屆滿（即十一月二十日）之
    前，僅繳納租金之一半；故至八十八年十月十七日自訴人乃以存證信函通知被告
    乙○○繳納租金並將所租之前開計程車歸還；詎上開存證信函竟被退回，無法與
    被告乙○○聯絡，被告乙○○顯然無意將所承租之上開計程車返還自訴人；因認
    被告乙○○涉犯有刑法第三百三十五條第一項之侵占罪嫌。
二、按刑法第三百三十五條第一項之侵占罪其構成要件，必以行為人主觀上有意圖為
    自己不法所有之侵占犯意，客觀上則須由行為人將被害人所交付之物易持有為不
    法所有，或將被害人所交付之物私擅加以處分始足當之；如僅將持有物延不交還
    或有其他原因致一時未能交還，既缺乏主觀要件，即難遽以該罪相繩；最高法院
    六十八年臺上字第三一四六號著有判例可資參照。
三、本件訊據被告乙○○堅決否認有何前開侵占犯行，辯稱：（一）、伊並非故意侵
    占上開計程車，租車後伊曾經於八十八年十月二十六日繳付租金三千元，隨後於
    經過十二天之後曾經再繼續繳付租金六千元。（二）、嗣因伊母親生病，乃於同
    年十一月十五日遂返回南部嘉義老家照顧伊母親，同年十一月底伊母親病情轉趨
    嚴重，遂送至嘉義民雄醫院治療，隨後經過九天之後再轉送至台北馬偕醫院治療
    ；伊約於八十八年十二月二十一日返回台北，而於同月二十二日巧遇自訴人，經
    過自訴人告知有法院傳票之事，並詢問伊行蹤，伊乃告知自訴人伊母親生病之緣
    由，伊並向自訴人表示等伊再跑幾趟計程車有賺到錢之後，再將所欠之租金償還
    自訴人；事後伊有將所欠之租金連同違規費共計二萬五千餘元清償自訴人。（三
    ）、伊曾經於八十八年十一月十五日另向自訴人承租計程車六天，均有繳付租金
    各等語。
四、本院經調查結果認定被告不構成自訴人所自訴前述侵占罪之理由如左：
    １、被告乙○○於租用前開計程車之初時曾經有繳付租金三千元與六千元無誤等
        情，此業據自訴人甲○○於本院審理時自承在卷。由此可見被告乙○○於向
        自訴人甲○○承租前開計程車之初時，顯然主觀上自始並無意圖為自己不法
        所有之侵占犯意至明。
    ２、被告乙○○於租車期間其母親的確因生病住院，而返回其老家照顧其母親，
        故未按時繳付租金；而自訴人係於八十八年十二月二十七日始知悉被告乙○
        ○之母親生病住院，且自訴人於八十八年十二月二十二日尋獲被告乙○○後
        ，被告乙○○除向自訴人表示其母親生病住院外，並確曾拿其母親住院之收
        據給與自訴人甲○○觀看等情，亦據自訴人甲○○於本院審理時供承在卷。
        而被告乙○○於獲悉自訴人向其催討租金及索還前開計程車後，旋即於八十
        八年十二月二十七日將租金繳清，並將上揭計程車歸還自訴人等各情節，此
        亦據自訴人甲○○於予於本院審理時供承屬實。由此亦可知被告乙○○並非
        故意不繳納租金，亦非有意將前述計程車易持有為所有，而故意予以侵占入
        己。
五、綜上調查結果，可見被告乙○○辯稱其並非故意侵占上開計程車等情應屬可信，
    足見被告並無侵占前揭計程車之事實至明。揆諸上揭判例說明，本院認為被告乙
    ○○之行為與前開侵占罪之構成要件不合；此外又查無其他積極確切證據足以證
    明被告有何侵占犯行，因不能證明其犯罪，自應諭知被告乙○○為無罪之判決。
據上論斷，應依刑事訴訟法第三百四十三條、第三百零一條第一項，判決如主文。
中      華      民      國      八十九      年    一    月    十一    日
                              臺灣板橋地方法院刑事第一庭
                                    法  官    陳  坤  地
右正本證明與原本無異。
如不服本判決，應於判決送達後十日內向本院提出上訴狀 (應附繕本) ，上訴於
臺灣高等法院。
                                    書記官    鄔  維  玲
中      華      民      國      八十九      年    一    月  二十四    日


司法院資訊處製作；財團法人民間司法改革基金會備份。
